臺灣臺南地方法院民事裁定
110年度家聲字第39號
聲  請  人  陳俊良
監  護  人  陳智鴻
相  對  人  陳朋韡
上列當事人間聲請給付扶養費事件，本院裁定如下：
    主      文
聲請駁回。
聲請費用由聲請人負擔。
    理      由
一、本件聲請意旨略以：
（一）聲請人係相對人之父親。聲請人於民國106年7月初因中風
      導致行動及語言嚴重障礙，至今仍安置在養護中心，無自
      我謀生及生財能力，相對人為聲請人唯一子女，僅於106
      年7月探視過聲請人1次，爾後從未再出現。聲請人每月養
      護費為新臺幣(下同)3,6000元，如有回診需求，會增加2,
      000元，目前僅領有殘障津貼1,7850元，每月直接匯入養
      護中心。因監護人要扶養83歲患有老人痴呆症之母親，已
      無力再負擔聲請人扣除政府補助後之安養費等語。
（二）爰聲明：相對人應自110年1月11日起至聲請人死亡之日止
      ，按月於每月10日給付聲請人19,000元，及自聲請狀繕本
      送達翌日起至清償日止，按週年利率百分之5計算之利息
      。如遲誤一期未履行，其後之12期期間視為亦已到期。
二、相對人則以：
（一）相對人目前服役，收入約6,000元，之後轉志願役，每月
      收入約3,4000元，但需償還就學貸款40幾萬元，沒有辦法
      給付扶養費。
（二）相對人從小到大見過聲請人之次數約7次，其中有4次係相
      對人固定回臺南探視祖母時遇到聲請人，主張免除對聲請
      人之扶養義務等語資為抗辯。
三、經查：  
（一）按直系血親相互間互負扶養之義務。負扶養義務者有數人
      而其親等同一時，應各依其經濟能力，分擔義務。民法第
      1114條第1款、第1115條第3項分別定有明文；又受扶養權
      利者，以不能維持生活而無謀生能力者為限。前項無謀生
      能力之限制，於直系血親尊親屬不適用之。民法第1117條
      亦有明文。次按受扶養權利者有下列情形之一，由負扶養
      義務者負擔扶養義務顯失公平，負扶養義務者得請求法院
      減輕其扶養義務：對負扶養義務者、其配偶或直系血親
      故意為虐待、重大侮辱或其他身體、精神上之不法侵害行
      為。對負扶養義務者無正當理由未盡扶養義務。受扶養
      權利者對負扶養義務者有前項各款行為之一，且情節重大
      者，法院得免除其扶養義務，民法第1118條之1第1、2項
      定有明文。又前開規定以受扶養權利者無正當理由對負扶
      養義務者未盡扶養義務，且情節重大為已足，不以受扶養
      權利者從未對扶養義務者履行扶養義務為限（最高法院10
      3年度台簡抗字第73號民事裁定參照）。
（二）查聲請人主張其為相對人之父親，並於106年9月19日經法
      院裁定宣告為受監護宣告之人，無法維持生活等情，固據
      其提出戶籍謄本、天慈護理之家批價明細影本為證，惟相
      對人抗辯聲請人於相對人成年前，無正當理由未盡對相對
      人之扶養義務等情，業經關係人即相對人母親黃月珍到庭
      陳稱：「聲請人離婚前幾乎沒有負擔扶養費，當時聲請人
      有幾次挪用公款，我跟婆婆幫他處理過幾次，離婚前大約
      相對人就讀幼稚園時就已經沒有共同生活，聲請人就已經
      離家沒有住在家裡…離婚後，我跟相對人後來就回到屏東
      生活，聲請人沒有來看過我們，也沒有支付相對人的扶養
      費」等語明確（見本院110年度司家非調字第26號110年4
      月19日調查筆錄），堪可採信，則相對人請求免除其對聲
      請人之扶養義務，即屬有據。
（三）從而，聲請人請求相對人給付扶養費，為無理由，應予駁
      回。
四、依家事事件法第97條，非訟事件法第21條第2項，民事訴訟
    法第78條，裁定如主文。
中　　華　　民　　國　　110 　年　　6 　　月　　22　　日
                  家事法庭法　官  林育幟
以上正本係照原本作成。　　　　　　　　　
如對本裁定抗告，須於裁定送達後10日內向本院提出抗告狀，並
繳納抗告費新臺幣1,000元。
中　　華　　民　　國　　110 　年　　6 　　月　　22　　日
                          書記官  賴佳柔